最高法院刑事判決　　　　　　　　　　　　　　　八十八年度台上字第二二四九號
　　上　訴　人　甲○○
　　選任辯護人　張運才律師
右上訴人因偽造文書案件，不服台灣高等法院中華民國八十七年十二月二十九日第二
審判決（八十七年度上訴字第三四一○號，起訴案號：台灣板橋地方法院檢察署八十
五年度偵字第二○六四三號），提起上訴，本院判決如左：
    主  文
上訴駁回。
    理  由
按刑事訴訟法第三百七十七條規定：上訴於第三審法院，非以判決違背法令為理由，
不得為之。是提起第三審上訴，應以原判決違背法令為理由，係屬法定要件。如果上
訴理由狀並未依據卷內訴訟資料，具體指摘原判決不適用何種法則或如何適用不當，
或所指摘原判決違法情事，顯與法律規定得為第三審上訴理由之違法情形，不相適合
時，均應認其上訴為違背法律上之程式，予以駁回。本件原判決維持第一審論處上訴
人甲○○行使偽造私文書，足以生損害於他人罪刑之判決，駁回檢察官及上訴人在第
二審之上訴。係綜核上訴人之部分自白，告訴人樂世偉之指訴暨華南銀行款憑條、
「收茲證明單」等證據為論據，認定上訴人於民國八十五年八月間發現李文斌及林俊
宏在報紙上刊登「銀行直屬機構專辦銀行信用貸款、當日放款」或「專辦支票拒絕往
來戶、代辦支票」等廣告係屬不實，竟意圖為自己不法之所有，打電話查詢，向接聽
電話，自稱「游先生」之男子佯稱：伊要辦理註銷退票紀錄云云，該「游先生」遂指
示上訴人將款入樂世偉於第一銀行西門分行所開設之帳戶。上訴人乃向第一銀行西
門分行之人員佯稱：伊係樂世偉之朋友，要款給樂世偉，惟不知款金額云云，該
銀行人員遂告知樂世偉住處之電話；上訴人於同年九月三日，打電話給樂世偉，稱為
中和派出所之張姓警員，邀約樂世偉至台北縣板橋市大漢橋、文化路附近見面，樂世
偉依約前往，上訴人遂向樂世偉佯稱：伊之友人王慶華曾款新台幣（下同）八萬元
至前揭帳戶，應由樂世偉負責歸還，否則要將其移送法辦云云，樂世偉信以為真，遂
應允上訴人之要求。上訴人為取信樂世偉，於同年九月五日，在台北縣板橋市○○街
一四四號三樓住處，將其所有華南商業銀行存款憑條原本影印後，將影本之部分內容
竄改，重加影印而變造成八十五年八月二十三日王慶華款八萬元至樂世偉上開帳戶
之華南商業銀行款憑條影本一紙，並盜蓋龔帝華之印章及偽簽王慶華之署押而偽造
「收茲證明單」一紙，即於同日約樂世偉至台北縣板橋市大漢橋、文化路附近交付樂
世偉，致使樂世偉陷於錯誤而交付八萬元，足以生損害於龔帝華、王慶華及華南商業
銀行之事實，已詳其所憑之證據及認定之理由。而以上訴人果真被騙八萬元，儘可
以自己之名義循法律途徑追討，何苦大費周章以偽造文書方式索還，所辯未冒稱張姓
警員云云，無非卸責飾詞，不足採信，亦於理由內逐一指駁。復說明上訴人所為，係
犯刑法第二百十六條、第二百十條之行使變造私文書罪、行使偽造私文書罪及刑法第
三百三十九條第一項之詐欺罪，其以一行為同時行使偽造、變造之私文書，應從一重
之行使偽造私文書罪處斷，而行使偽造私文書罪與詐欺罪間有方法結果之牽連關係，
仍應從一重之行使偽造私文書罪處斷等情綦詳。所為論斷，俱有卷內證據資料足憑，
從形式上觀察，原判決並無違背法令之情形存在。查被告經合法傳喚，無正當理由不
到庭者，第二審法院得不待其陳述，逕行判決，刑事訴訟法第三百七十一條定有明文
。上訴人於八十七年八月二十四日即已收受原審之審理傳票，有送達證書在卷可稽（
見原審卷第一五○頁），其遲至同年十二月二十二日審判期日當天始向原審遞狀陳稱
：甫自大陸經商回國，不及選任辯護人閱覽卷宗，請求改期審理云云。然原審所訂之
就審期間長達四個月，上訴人有充裕之時間準備訴訟，竟遲至審判期日當天始聲請改
期，其聲請之原因又非屬正當理由，原審以上訴人經合法傳喚無正當理由不到庭，不
待其陳述，逕行判決之程序踐行其審判，其訴訟程序之踐行並無違背法令之處。又刑
法第一百五十八條之冒行公務員職權罪，除須有冒充公務員之行為外，尚須行使其職
權，始屬相當。茲上訴人僅冒充中和派出所之張姓警員向樂世偉佯稱：伊之友人王慶
華被騙款，應由樂世偉負責歸還，否則要將其移送法辦云云，已據樂世偉指訴綦詳
，此乃上訴人施用詐術取財之方法而已，並未行使警察之職權，尚難構成該條之罪，
原審自無再調查該項事實之必要。至原判決理由欄將告訴人樂世偉誤載為「被告」樂
世偉，乃判決文字之顯然誤寫，非不得以裁定更正之，尤無判決違背法令之問題。上
訴意旨置原判決上開明確論斷於不顧，對原審採證、認事及證據證明力之審判職權行
使，任憑己見，漫指原判決違法，然其所指摘者均為單純事實上之爭辯，要非適法之
第三審上訴理由。是上訴意旨所指摘原判決違法情事，顯與法律規定得為第三審上訴
理由之違法情形，不相適合。揆諸首開說明，其上訴為違背法律上之程式，應予駁回
。另本件係屬不合法之程序判決，上訴人請求宣告緩刑一節，無從審酌，併此指明。
據上論結，應依刑事訴訟法第三百九十五條前段，判決如主文。
中      華      民      國    八十八    年      五      月      六      日
                              最高法院刑事第六庭
                                  審判長法官  紀  俊  乾
                                        法官  楊  商  江
                                        法官  黃  正  興
                                        法官  林  茂  雄
                                        法官  王  居  財
      右正本證明與原本無異
                                              書  記  官
中      華      民      國    八十八    年      五      月      十      日
                                                                        Ｒ
